【裁判字號】    94,附民上,35
【裁判日期】    950127
【裁判案由】    強盜
【裁判全文】
臺灣高等法院刑事附帶民事訴訟判決    94年度附民上字第35號
上  訴  人  乙○○
被  上訴人  甲○○
上列當事人間因強盜附帶民訴案件，上訴人不服臺灣板橋地方法
院中華民國94年7月5日第一審附帶民訴判決（94年度附民字第14
號），提起上訴，本院判決如下：
    主  文
上訴駁回。
    事實及理由
一、本件被上訴人主張：上訴人於民國93年11月2日凌晨4時15分
    許，持客觀上足以傷害人之身體堪為凶器之老虎鉗等物，從
    臺北縣中和市○○路208號後方建築物的冷氣窗口處 ，踰越
    進入該棟建築物內，再攀爬同上路段208號與206號間相鄰之
    圍牆，踰越進入被上訴人與母親黃淑貞共同居住位在上址20
    6號之住宅內，潛入該址後棟房屋二樓 ，竊取屋內之玉山銀
    行金融卡等財物，得手後放置在背包內，其正從該址二樓下
    樓至樓梯間之際，適與在一樓之被上訴人正面相遇，被上訴
    人因而發現上訴人侵入住宅竊行，上訴人見狀為求防護贓物
    、脫免逮捕，一面佯以下跪向被上訴人求饒，一面趁被上訴
    人不注意之際，欲逃離現場，惟遭被上訴人制止，詎上訴人
    仍企圖逃跑，而當場隨手拾起在該屋內地上相疊之三角鐵條
    ，欲施強暴毆打被上訴人，惟被上訴人抵擋開來，三角鐵條
    掉落在地後，上訴人繼續與被上訴人拉扯扭打，並伺機拾起
    地上之磚頭欲作勢攻擊被上訴人未果，二人從該址後棟一樓
    屋內一路拉扯跌撞至該址前後棟房屋間之中庭處，致該址後
    棟一樓門上玻璃窗因二人扭打碰撞而有多處破裂損壞，及被
    上訴人亦因而受有頭部外傷併皮下血腫（2×2公分）、兩手
    多處擦傷及挫傷之傷害。按民法第184條第1項前段規定：因
    故意或過失，不法侵害他人之權利者，負損害賠償責任。同
    法第195條第1項前段規定：不法侵害他人之身體、健康、名
    譽、自由、信用、隱私、貞操或不法侵害其他人格法益而情
    節重大者，被害人雖非財產上之損害，亦得請求賠償相當之
    金額。則被上訴人遭上訴人毆打，致被上訴人受有頭部、手
    部等處挫傷，因此精神上亦受有損害，為此請求上訴人賠償
    被上訴人新台幣（以下同）二十萬元及自起訴狀送達翌日起
    至清償日止，按年息百分之五計算之利息；願供擔保請准為
    假執行之宣告。（原審判決上訴人應給付被上訴人十萬元，
    及自94年1月28日起至清償日止 ，按年息百分之五計算之利
    息，並得假執行；被上訴人其餘之訴駁回，其餘假執行之聲
    請亦駁回。被上訴人對駁回部分未聲明不服，並答辯聲明：
    駁回上訴人之上訴）。
二、上訴人則以：上址208號、206號等處所，自921地震後 ，或
    因房屋老舊或受損，並無人居住，其中有些物品係遭人遺棄
    ，上訴人基於上開認知而進入該處所撿拾癈棄物品，並非明
    知係有人居住而故意侵入該處所著手行竊 ，迄至在上址206
    號後棟房屋與被上訴人相遇，始知該處有人居住；又上訴人
    並無為防護贓物或脫免逮捕而對被上訴人施以強暴、脅迫之
    意思，上訴人遇見被上訴人時有向其表明來意，而當被上訴
    人表明其為屋主時，上訴人立即賠不是，表示並不知係有人
    居住之處所，且數度向被上訴人下跪求情，並要將所撿拾之
    物品返還被上訴人，惟被上訴人不同意上訴人之賠罪方式，
    要牽制上訴人讓員警到場扭送法辦，且限制上訴人之行動，
    掐住上訴人之衣領，將上訴人壓制於地，上訴人要求放鬆，
    被上訴人卻掐住伊更緊，上訴人無法呼吸而為求自保才開始
    掙脫抵抗，並不是為了脫免逮捕，拿石塊鐵條等物攻擊被上
    訴人云云置辯。並上訴人聲明：原判決不利於上訴人部分廢
    棄；上開廢棄部分，被上訴人第一審之訴駁回。
三、兩造不爭執之事實：(一)上訴人有於前揭時間 ，踰越上址208
    號與206號間相鄰之牆垣後，進入上址206號房屋後棟屋內，
    並持其所有之鋼筆型手電筒以供照明，在該屋內拿取前揭物
    品置放入背在其身上的背包內之事實。(二)上訴人在屋內遭被
    上訴人發現後，確有與被上訴人發生拉扯之事實。
四、本件應審究之爭點係：被上訴人所受前揭傷害究係上訴人為
    脫免逮捕而故意實施強暴之侵權行為所致？抑或係因上訴人
    遭被上訴人掐住上訴人之衣領致上訴人無法呼吸，為求自保
    而掙脫抵抗被上訴人所致？經查：上揭事實，經被上訴人指
    訴綦詳，並據證人黃淑貞於原審證述歷歷、暨至案發現場處
    理之警員黃柏蒼、高誠澤於原審證述明確，復有搜索扣押筆
    錄、扣押物品目錄表、贓物認領保管單、起獲之贓物品照片
    、查獲上訴人攜帶之鋼筆型手電筒、黑色背包、手套、老虎
    鉗及十字起子等物照、現場查獲之三角鐵條暨磚頭照片，及
    原審勘驗筆錄一份暨履勘現場現況照片、中山綜合醫院出具
    之診斷證明書存卷可佐。足徵被上訴人前揭所述情節並非虛
    構，應堪採信為真實。是上訴人確有故意不法侵害被上訴人
    身體之事實，堪以認定。
五、按因犯罪而受損害之人，於刑事訴訟程序得提起民事訴訟，
    對於被告及民法負賠償責任之人，請求回復其損害，刑事訴
    訟法第487條第1項有明文規定。次按因故意或過失，不法侵
    害他人之權利者，負損害賠償責任；又不法侵害他人之身體
    、健康、名譽、自由、信用、隱私、貞操或不法侵害其他人
    格法益而情節重大者，被害人雖非財產上之損害，亦得請求
    賠償相當之金額，民法第184條第1項前段、第195條第1項前
    段分別定有明文。本件上訴人於前揭時、地，不法侵害被上
    訴人之身體，既經認定，上訴人對於侵害被上訴人之身體，
    因而受有非財產上之損害，自應負賠償責任。再上訴人係因
    攜帶兇器，踰越牆垣，於夜間侵入住宅竊取被上訴人之財物
    ，遭被上訴人發現而為防護贓物、脫免逮捕，竟當場施以強
    暴，致被上訴人受有有頭部外傷併皮下血腫（2×2公分）、
    兩手多處擦傷  及挫傷之傷害，衡情，被上訴人在歷經上開
    與上訴人拉扯扭打之過程後，其在精神應亦受有痛苦，原審
    斟酌實際情況，及兩造之身分、地位，因認被上訴人基於侵
    權行為損害賠償法律關係，請求上訴人給付十萬元及自起訴
    狀繕本送達翌日（即94年1月28日）起至清償日止 ，按年息
    百分之五計算之法定遲延利息，為有理由，應予准許，逾此
    範圍之請求，則屬無據，應予駁回；併諭知被上訴人勝訴部
    分所命之給付金額，係未逾五十萬元 ，依民事訴訟法第389
    條第1項第5款規定，應依職權宣告假執行，至於被上訴人其
    餘敗訴部分，其聲請宣告假執行，即失所附麗，應併予駁回
    。經核原審判決並無不合。上訴人猶執陳詞上訴指摘原判決
    不當，求為廢棄原審對其不利之判決並駁回被上訴人第一審
    之訴，為無理由，應予駁回。
六、據上論斷，應依刑事訴訟法第490條前段、第368條，判
    決如主文。
中    華    民    國    95    年    1    月    27     日
                  刑事第十九庭  審判長法  官  林堭儀
                                      法  官  蔡明宏
                                      法  官  陳憲裕
以上正本證明與原本無異。
不得上訴。
                                      書記官  劉育妃
中    華    民    國    95    年    2    月    6       日


司法院資訊處製作；財團法人民間司法改革基金會備份。
